【裁判字號】    97,訴,376
【裁判日期】    970925
【裁判案由】    偽造文書
【裁判全文】
臺灣臺南地方法院刑事判決               97年度訴字第376號
公  訴  人  臺灣臺南地方法院檢察署檢察官
被      告  丁○○
上列被告因偽造文書案件，經檢察官提起公訴（97年度偵字第
2861號），被告於本院準備程序中就被訴事實為有罪之陳述，經
本院合議庭裁定適用簡式審判程序，判決如下：
    主  文
丁○○連續行使偽造私文書，足以生損害於公眾及他人，處有期
徒刑捌月，減為有期徒刑肆月，如易科罰金，以銀元參佰元即新
臺幣玖佰元折算壹日，偽造之「丙○○」印章壹枚及如附表所示
之「丙○○」署押及印文各參枚均沒收之，緩刑貳年。
    事實及理由
一、本件犯罪事實：丁○○係設址在臺南縣永康市○○路359號1
    樓之亮麗燈飾負責人，明知丙○○並非亮麗燈飾實際合夥人
    ，亦未經丙○○之同意或授權，竟基於概括之犯意，先於民
    國88年6月2日前某時，將其於不詳時地，以不詳方法取得之
    丙○○之身分證影本及偽造之丙○○印章1枚，在臺南市○○路○段46號4樓，交予不知情之甲○○，並佯稱丙○○係亮
    麗燈飾之合夥人，委託甲○○以亮麗燈飾負責人丁○○名義
    及合夥人丙○○名義，代為申請負責人變更登記事項，甲○○遂書立88年6月2日合夥契約書及退夥同意書，於該契約書
    上簽署丙○○之署名、蓋用前揭偽造之丙○○印章而偽造私
    文書，並於同日據以向臺南縣政府不知情之公務員表示係丁○○、丙○○、田金岡（原係亮麗燈飾之負責人，因辦理退
    夥而改由丁○○為負責人）提出申請之意而行使之，足生損
    害於丙○○本人及稅捐稽徵機關管理稅籍資料之正確性。迨
    亮麗燈飾於88年8月31日前某日因經營不善等原因，丁○○
    即承續前揭行使偽造文書之概括犯意，再委由不知情之甲○○代為辦理營利事業歇業登記，甲○○遂書立88年8月31日
    亮麗燈飾合夥同意書後，簽署丙○○之署名並蓋用前揭偽造
    之丙○○名義印章，向臺南縣政府提出申請而行使之，致生
    損害於丙○○及臺南縣政府關於營利事業管理之正確性。嗣
    因亮麗燈飾於89年1月至6月受理信用卡銷貨未依規定開立統
    一發票及申報銷售額，經臺南縣稅捐稽徵處補徵營業稅新臺
    幣（下同）74,375元、處罰鍰371,800元，因未獲繳納，財
    政部臺灣省南區國稅局新化稽徵所乃移送法務部行政執行署
    臺南行政執行處，對丙○○執行未繳清款項370,384元，丙○○始知上情。
二、上開犯罪事實之證據：
（一）被告於本院審理時之自白。
（二）告訴人丙○○之指述、證人甲○○、林明忠、高昭華、葉
      大欣之證述。
（三）卷附88年6月2日委託書、合夥契約書、亮麗燈飾退夥同意
      書、88年8月31日委託書、亮麗燈飾合夥同意書、90年11
      月5日承諾書、臺南縣稅稽徵處90年12月17日九十南縣稅
      法字第90095259號處分書、法務部行政執行署臺南行政執
      行處96年3月20日南執仁92年營稅專字第00040978號執行
      命令各1紙。
三、按被告行為後，刑法於95年7月1日修正施行，依修正後刑法
    第2條第1項：「行為後法律有變更者，適用裁判時之法律。
    但裁判前之法律有利於行為人者，適用最有利於行為人之法
    律。」之規定，則：
（一）修正後刑法第56條連續犯論以一罪之規定業經刪除，且連
      續數行為而犯同一之罪名，均在新法施行前者，新法施行
      後，應依新法第2條第1項之規定，適用最有利於行為人之
      法律（參最高法院95第8次刑事庭會議決議），是新法施
      行前之連續犯論以一罪，較之新法施行後，數犯罪行為應
      分論併罰，自以適用舊法即修正前刑法連續犯之規定，較
      有利於被告。
（二）被告行為後，刑法第41條業於90年1月10日修正公布，同
      月12日施行，其易科罰金之要件，由原定犯最重本刑3年
      以下有期徒刑以下之刑之罪，修正為犯最重本刑5年以下
      有期徒刑以下刑之罪，較之修正前之規定，以修正後之規
      定較有利於被告；而90年1月10日修正後之刑法第41條第1
      項前段規定：「犯最重本刑為5年以下有期徒刑以下之刑
      之罪，而受6個月以下有期徒刑或拘役之宣告，因身體、
      教育、職業、家庭之關係或其他正當事由，執行顯有困難
      者，得以1元以上3元以下折算1日，易科罰金。」，依現
      行法規所定貨幣單位折算新臺幣條例第2條，現行法規所
      定金額之貨幣為圓、銀元或元者，以新臺幣元之3倍計算
      ，以及廢止前罰金罰鍰提高標準條例第2條易科罰金，就
      其原定數額提高為100倍折算1日等規定，該條易科罰金折
      算標準，最高得以新臺幣900元折算1日；惟95年7月1日再
      行修正施行之同法條項前段則規定：「犯最重本刑為5年
      以下有期徒刑以下之刑之罪，而受6個月以下有期徒刑或
      拘役之宣告者，得以新臺幣1,000元、2,000元或3,000元
      折算1日，易科罰金。」，易科罰金之折算標準，最高得
      以新臺幣3,000元折算1日，二者相較，以前者較有利於被
      告，而應適用之。
四、核被告所為，係犯刑法第216條、第210條之行使偽造私文書
    罪，且其利用不知情之甲○○，偽造丙○○簽名，並蓋印於
    88年6月2日合夥契約書、亮麗燈飾退夥同意書、88年8月31
    日亮麗燈飾合夥同意書，並據以行使，為間接正犯。又被告
    利用不知情甲○○，先後為數次偽造簽名、蓋印，及行使偽
    造私文書等犯行，均時間緊接，方法相同，觸犯構成要件相
    同之罪，顯係基於概括之犯意反覆為之，為連續犯，應依修
    正前刑法第56條之規定論以一罪，並加重其刑；且上開連續
    偽造「丙○○」之署押及印文之舉，係屬連續偽造私文書之
    部分行為，而連續偽造私文書之低度行為，復為連續行使偽
    造私文書之高度行為所吸收，均不另論罪。爰審酌被告意圖
    不法之利益，偽造丙○○之署押、印文，致令丙○○蒙受損
    害，並影響稅捐稽徵機關管理稅籍資料及臺南縣政府關於營
    利事業管理之正確性，其犯罪動機、手段、所生之危害，以
    及坦承犯行之犯後態度等一切情狀，量處如主文所示之刑。
    另偽造之「丙○○」印章1枚雖未經扣案，但未能證明滅失
    ，與如附表所示之署押、印文各3枚，不論屬於犯人與否，
    均應依刑法第219條宣告沒收之。
五、被告前未曾因故意犯罪而受有期徒刑以上刑之宣告，有臺灣
    高等法院被告前案紀錄表在卷可稽，並坦認犯行，顯已悔悟
    ，經此偵查、審判程序後，當知警惕，不致有再犯之虞，本
    院因認被告所宣告之刑，以暫不執行為適當，爰併諭知緩刑
    2年，以啟自新；且被告上開所犯，發生在96年4月24日前，
    所犯罪名及宣告刑，悉合於中華民國96年罪犯減刑條例減刑
    要件，爰減其刑，並諭知易科罰金之折算標準。
據上論斷，應依刑事訴訟法第273條之1第1項、第299條第1項前
段、第310條之2、第454條，刑法第2條第1項、修正前刑法第56
條、刑法第216條、第210條、修正前刑法第41條第1項前段、刑
法第219條、第74條第1項第1款，廢止前罰金罰鍰提高標準條例
第2條，現行法規所定貨幣單位折算新臺幣條例第2條，中華民國
96 年罪犯減刑條例第2條第1項第3款、第7條、第9條，判決如主
文。
本案經檢察官乙○○到庭執行職務
中    華    民    國    97    年    9     月    25    日
                  刑事第十二庭  審判長法  官  卓穎毓
                                      法  官  莊玉熙
                                      法  官  魏玉英
以上正本證明與原本無異。
如不服本判決應於收受本判決後10日內向本院提出上訴書狀，並
應敘述具體理由。如未敘述上訴理由者，應於上訴期間屆滿後20
日內向本院補提理由書狀（均須按他造當事人之人數附繕本）「
切勿逕送上級法院」。
                                      書記官  曾盈靜
中    華    民    國    97    年    9     月    26    日
附表：
┌───┬───────┬─────┬─────┐
│編  號│文      件    │偽造之「葉│偽造之「葉│
│      │              │大仁」署名│大仁」印文│
│      │              │          │          │
├───┼───────┼─────┼─────┤
│1     │88年6月2日合夥│1枚       │1枚       │
│      │契約書1份     │          │          │
├───┼───────┼─────┼─────┤
│2     │88年6月2日亮麗│1枚       │1枚       │
│      │燈飾退夥同意書│          │          │
│      │1份           │          │          │
├───┼───────┼─────┼─────┤
│3     │88年8月31日亮 │1枚       │1枚       │
│      │麗燈飾合夥同意│          │          │
│      │書1份         │          │          │
├───┴──┬────┴─────┴─────┤
│合        計│6枚                             │
└──────┴────────────────┘
附錄本案論罪科刑法條全文
中華民國刑法第210條
偽造、變造私文書，足以生損害於公眾或他人者，處5年以下有
期徒刑。
中華民國刑法第216條
行使第210條至第215條之文書者，依偽造、變造文書或登載不實
事項或使登載不實事項之規定處斷。


司法院資訊處製作；財團法人民間司法改革基金會備份。
